【裁判字號】    99,消債更,60
【裁判日期】    990514
【裁判案由】    更生事件
【裁判全文】
臺灣臺北地方法院民事裁定            99年度消債更字第60號
聲  請  人
即  債務人  甲○○
上列當事人因消費者債務清理事件聲請更生，本院裁定如下：
    主  文
聲請駁回。
聲請費用由聲請人負擔。
    理  由
一、按「聲請更生或清算不合程式或不備其他要件者，法院應以
    裁定駁回之，但其情形可以補正者，法院應定期間先命補正
    」；「債務人與金融機構協商成立者，不得聲請更生或清算
    。但因不可歸責於己之事由，致履行顯有重大困難者，不在
    此限」；「本條例施行前，債務人依金融主管機關協調成立
    之中華民國銀行公會會員辦理消費金融案件無擔保債務協商
    機制與金融機構成立之協商，準用前項之規定」，消費者債
    務清理條例（以下簡稱消債條例）第8條、第151條第5項、
    第6項分別定有明文。準此，債務人如於消債條例施行前，
    已利用金融主管機關協調成立之中華民國銀行公會會員辦理
    消費金融案件無擔保債務協商機制，與金融機構成立協商，
    即須依約清償債務，僅於其後發生情事變更，在清償期間收
    入或收益不如預期，致該方案履行困難甚或履行不能，且因
    不可歸責於己之事由所致，始能聲請更生或清算，至如認該
    協商方案履行有其他不適當情形，即應再循協商途徑謀求解
    決，不得逕依消債條例聲請更生，蓋該債務清償方案係經債
    務人行使程序選擇權而與債權人締結之債務清理契約，其即
    應受該契約之拘束，且消債條例更生之規範目的，係在維持
    債務人基本生活之情況下，於債務人之能力範圍內盡力清償
    債務，非謂債務人得任意利用債務清理程序減輕債務，因此
    ，為避免債務人針對已成立之協商方案任意毀諾，濫用更生
    或清算之債務清理程序，須債務人於協商成立後因不可歸責
    於己之事由，致其無法履行原定清償方案，始例外得依消債
    條例聲請更生或清算。
二、聲請意旨略以：聲請人因遭任職之康盛保全股份有限公司（
    以下簡稱康盛保全公司）革職，不得已遂於民國98年5月間
    毀諾，實有因不可歸責於己致履行顯有重大困難。聲請人嗣
    欲再與最大債權銀行進行個別一致性協商，最大債權銀行原
    同意聲請人每月清償新臺幣（下同）7500元，然因聲請人一
    時無法繳款致最大債權銀行不願與聲請人繼續協商，爰依法
    聲請更生，以其獲得重生之機會等語。
三、經查：
（一）聲請人於本條例施行前，依金融主管機關協調與中華民國
      銀行公會會員即債權人安泰商業銀行股份有限公司（以下
      簡稱安泰銀行）辦理消費金融案件無擔保債務協商，與之
      成立協商還款方案係約定每月金額為1萬8735元，共分120
      期，利率0％，自95年7月起繳款等情，有上開協議書在卷
      可稽（見本院卷第160頁）。是本件應先探究聲請人是否
      符合本條例第151條第5項但書所稱「因不可歸責於己之事
      由，致履行顯有重大困難」之情形，以定其更生之聲請是
      否合法。
（二）自聲請人所提出之財政部臺北市國稅局96、97年度綜合所
      得稅各類所得資料清單及安泰銀行存摺影本（見本院卷第
      21、22頁及第118至129頁）觀之，聲請人96、97年度之收
      入除方聯科技股份有限公司及家福股份有限公司臺北新店
      分公司之薪資所得外，尚有97年6月至12月間每月1萬5840
      元（97年11月份僅有1萬5120元）之失業給付，總計51萬
      7055元，是聲請人於96、97年之每月平均收入為2萬1544
      元（計算式：51萬7055元÷24＝2萬1544元，元以下四捨
      五入）。而聲請人於聲請狀中自承伊於聲請前兩年內每月
      平均支出及扶養費分別為9500元及2000元，是聲請人每月
      平均收入於扣除平均支出及扶養費後僅餘1萬44元（計算
      式：2萬1544元－9500元－2000元＝1萬44元），顯難負擔
      前開協商金額，然聲請人自協商成立後依約履行至98年5
      月間方毀諾，聲請人固稱並未接受他人資助，然以聲請人
      能於未向他人借貸情形下，尚能履行協商內容長達22期之
      久，堪信聲請人除伊所陳報薪資收入外，另有其他收入來
      源，則聲請人是否據實說明財產狀況，尚非無疑。聲請人
      復謂因遭伊所任職之康盛保全公司革職，故毀諾實有因不
      可歸責於己致履行顯有重大困難云云。惟據聲請人提出之
      勞工保險被保險人投保資料表（見本院卷第148、149頁）
      可知，聲請人於98年1月20日至98年4月10日間之投保單位
      為康盛保全公司，投保薪資為1萬7280元；98年7月13日至
      至99年2月26日間之投保單位為臺北縣米食製品從業人員
      職業工會，投保薪資為1萬9200元，已徵聲請人雖於98年4
      月間失業，然98年7月後之薪資較失業前高，聲請人即得
      向安泰銀行申請延緩繳款或協商變更還款條件，惟聲請人
      並未與安泰銀行進行協商即逕自未按協商金額繳款毀諾，
      實難謂聲請人之毀諾有不可歸責於己之事由。
四、據上論結，本件聲請人既曾參與債務協商程序，又核無不可
    歸責於己之事由，其向本院聲請更生，係屬聲請更生之要件
    不備，且該欠缺又屬無從補正，依首揭條文之意旨，自應駁
    回其更生之聲請。爰裁定如主文。
中    華    民    國    99    年    5     月    14    日
                  民事第三庭    法      官  孫正華
以上正本係照原本作成。
如不服本裁定，應於裁定送達後10日內，以書狀向本院提出抗告
，並繳納抗告費新臺幣1000元。
中    華    民    國    99    年    5     月    14    日
                                書  記  官  林秀娥

司法院資訊處製作；財團法人民間司法改革基金會備份。
